【裁判字號】    94,上訴,3925
【裁判日期】    950321
【裁判案由】    毒品危害防制條例
【裁判全文】
臺灣高等法院刑事判決                94年度上訴字第3925號
上  訴  人  臺灣桃園地方法院檢察署檢察官
被      告  甲○○
上列上訴人因被告違反毒品危害防制條例案件，不服臺灣桃園地
方法院94年度訴字第754號，中華民國94年8月26日第一審判決（
起訴案號：臺灣桃園地方法院檢察署94年度毒偵字第5號），提
起上訴，本院判決如下：
    主  文
原判決撤銷，發回臺灣桃園地方法院。
    理  由
一、原審判決略以：被告甲○○於強制戒治執行完畢後五年內，
    基於施用第一級毒品海洛因之概括犯意，自九十三年六月十
    日某時起至同年十二月四日某時止，在桃園縣桃園市○○街
    三一號一樓住處、桃園縣桃園市○○街十五號綠島旅社二○
    一室及其他不詳地點，連續多次施用第一級毒品海洛因，嗣
    於九十三年十二月四日凌晨○時五十分許，為警在上揭綠島
    旅社二○一室查獲，並扣得毒品海洛因一包（淨重○．○八
    公克），甲○○所有，供（但非專供）其施用第一級毒品海
    洛因所用之注射針筒一支及塑膠束臂管一條。本件經檢察官
    與被告於審判外達成協商之合意且被告已認罪，其合意內容
    為：被告願受科刑範圍為有期徒刑八月。經查，上開協商合
    意並無刑事訴訟法第四百五十五條之四第一項所列情形之一
    ，檢察官聲請改依協商程序而為判決，爰不經言詞辯論，於
    協商合意範圍內為協商判決。
二、檢察官上訴意旨略以：原判決認被告甲○○連續施用第一級
    毒品海洛因而諭知有期徒刑八月之判決，固屬卓見。惟查，
    被告尚於九十四年四月十五日為警查獲採尿時向前回溯二十
    六小時內之某時起，至同年五月十七日，連續多次在桃園市
    區內施用第一級毒品海洛因，並先於九十四年四月十五日在
    桃園縣大溪鎮埔頂加油站遭警查獲，再於九十四年五月十八
    日因通緝遭警查獲驗尿而查悉犯行，此有本署九十四年度毒
    偵字第五二一七號、五三一六號卷證可憑，而此部分之事實
    ，經核與原判決所認事實，具有連續犯之裁判上一罪關係，
    惟原審未及審酌，就此部分漏未裁判，自嫌未洽等語。
三、經查：
  (一)按除所犯為死刑、無期徒刑、最輕本刑三年以上有期徒刑之
    罪或高等法院管轄第一審案件者外，案件經檢察官提起公訴
    或聲請簡易判決處刑，於第一審言詞辯論終結前或簡易判決
    處刑前，檢察官得於徵詢被害人之意見後，逕行或依被告或
    其代理人、辯護人之請求，經法院同意，就被告願受科刑之
    範圍或願意接受緩刑之宣告於審判外進行協商，經當事人雙
    方合意且被告認罪者，由檢察官聲請法院改依協商程序而為
    判決。又依本編協商程序所為之科刑判決，不得上訴。但有
    刑事訴訟法第四百五十五條之四第一項第一款「有前條第二
    項之撤銷合意或撤回協商聲請者」、第二款「被告協商之意
    思非出於自由意志者」、第四款「被告所犯之罪非第四百
    五十五條之二第一項所定得以聲請協商判決者」、第六款「
    被告有其他較重之裁判上一罪之犯罪事實者」、第六款「法
    院認應諭知免刑或免訴、不受理者」之情形之一，或協商判
    決違反同條第二項「法院為協商判決所科之刑，以宣告緩刑
    、二年以下有期徒刑、拘役或罰金為限」之規定者，不在此
    限。對於前項但書之上訴，第二審法院之調查以上訴理由所
    指摘之事項為限。又第二審法院認為上訴有理由者，應將原
    審判決撤銷，將案件發回第一審法院依判決前之程序更為審
    判，同法第四百五十五條之二第一項第一款、第四百五十五
    條之十第一、二、三項分別定有明文。
  (二)次按依刑事訴訟法所定協商程序所為科刑判決，原則上不得
    上訴。但有同法第四百五十五條之四第一項第一款、第二款
    、第四款、第六款、第七款所定情形之一，或協商判決違反
    同條第二項之規定者，不在此限，刑事訴訟法第四百五十五
    條之十第一項定有明文。而該條項第六款事由，所規範者，
    乃被告有其他較重之裁判上一罪之「犯罪事實」，而非指「
    罪名」；倘發現被告另有其他與原科刑範圍同為裁判上一罪
    犯罪事實，認應科予較重於原協商刑度即屬之。此不但攸關
    協商刑度範圍，對被告而言，亦可避免本為裁判上一罪犯罪
    事實，卻因協商判決割裂為數罪之不利益。另刑法第五十六
    條之連續犯雖以一罪論，但得加重其刑至二分之一，其加重
    多寡，與連續犯行次數多寡有關，故同一連續犯案件，其所
    認定犯行次數較少者，與所認定犯行次數較多者，兩者適用
    連續犯刑罰法條，就形式上觀之雖無差異，但實質上法條所
    含刑罰輕重程序，顯有不同，故第二審法院所認定連續犯次
    數，倘較第一審法院所認者為多，則第一審判決適用之連續
    犯刑罰法條，實質即難謂當，依刑事訴訟法第三百七十條但
    書之規定，第二審自得諭知較重於第一審判決之刑（最高法
    院八十二年度第七次民刑事庭會議決議可資參照）。因之，
    連續犯形式上雖係適用同一刑罰法條論處，然實質上其法條
    所含刑罰輕重則顯有不同，被告雖經原審論以連續犯，然倘
    第二審法院認其犯行次數較第一審所認者為多者，仍屬有較
    重之裁判上一罪之「犯罪事實」未予審酌之違法，自與刑事
    訴訟法第四百五十五條之四第一項第六款之規定相當，得為
    協商判決之上訴理由（臺灣高等法院暨所屬法院九十四年法
    律座談會刑事類提案第三十號決議參照）。
  (三)檢察官上訴請求併辦事實，臺灣桃園地方法院檢察署九十四
    年度毒偵字第五二一七、五三一六號偵查卷內附有證物，應
    堪採信，此部分犯行，與前開經協商判決部分，時間緊接，
    犯罪構成要件相同，顯係基於概括犯意反覆為之，應認係連
    續犯之裁判上一罪關係。則本件被告既有如檢察官上訴意旨
    所指施用第一級毒品海洛因之犯行，則其犯行次數顯較原審
    所認者為多，自屬有較重之裁判上一罪之「犯罪事實」，而
    符合刑事訴訟法第四百五十五條之四第一項第六款之規定，
    法院自不得依原協商程序而為判決。從而，本件檢察官上訴
    合乎上揭法定程式，且為有理由，自應由本院將原判決撤銷
    ，發回原審法院，依判決前之程序更為審判。
適用程序法：刑事訴訟法第455條之10第3項，判決如主文。
本案經檢察官吳慧蘭到庭執行職務。
中    華    民    國    95    年    3     月    21    日
                  刑事第五庭  審判長法  官  吳    敦
                                    法  官  陳 世 宗
                                    法  官  吳 啟 民
以上正本證明與原本無異。
如不服本判決，應於收受送達後十日內向本院提出上訴書狀，其
未敘述上訴之理由者並得於提起上訴後十日內向本院補提理由書
（均須按他造當事人之人數附繕本）。
                                    書記官  江 采 廷
中    華    民    國    95    年    3     月    21    日
附錄：本案論罪科刑法條全文
毒品危害防制條例第10條
施用第一級毒品者，處六月以上五年以下有期徒刑。
施用第二級毒品者，處三年以下有期徒刑。


司法院資訊處製作；財團法人民間司法改革基金會備份。
